臺灣臺中地方法院刑事判決　　　　　　　 96年度易字第220號
公　訴　人　臺灣臺中地方法院檢察署檢察官
被　　　告　乙○○
　　　　　　　　　　東區戶政事務所）
上列被告因詐欺案件，經檢察官提起公訴（九十五年度偵緝字第
二五四八號、第二五五九號），被告於本院準備程序就被訴事實
為有罪之陳述，經本院合議庭裁定改行簡式審判程序，判決如下
：
    主    文
乙○○連續幫助連續意圖為自己不法之所有，以詐術使人將本人
之物交付，處拘役陸拾伍日，如易科罰金，以銀元佰元即新臺
幣玖佰元折算壹日。
    犯罪事實
一、乙○○依一般社會之通見，可預見一般人支付代價取得他人
    金融機構帳戶使用常與財產犯罪密切相關，且取得他人存摺
    及帳戶資料之目的在於取得贓款及掩飾犯行不易遭人追查，
    苟出售金融帳戶予他人使用，將被犯罪集團用於向被害人詐
    欺取財之匯款之帳戶，又其對於提供帳戶雖無引發他人萌生
    犯罪之確信，但仍不顧他人所可能遭害之危險，基於幫助犯
    罪集團遂行詐欺取財之財產上犯罪，縱有人持以犯罪亦不違
    反其本意之不確定概括犯意，先於民國九十三年十二月二十
    二日前某日某時，在臺中市○○路之中華郵政股份有限公司
    臺中力行路郵局（下稱臺中力行路郵局）前，將其向臺中力
    行路郵局所申請開立之帳號00000000000000
    號帳戶之存摺一本、提款卡一張、密碼一份、印章一顆，出
    借提供予其當時之男友廖明湖；復於九十三年十二月二十三
    日某時（起訴書誤載為十二月二十一日），在臺中市不詳地
    點，將其向慶豐商業銀行文心分行（下稱慶豐文心分行）所
    申請開立之帳號00000000000000號帳戶存摺
    一本、提款卡一張、密碼一份交予其當時之男友廖明湖。嗣
    廖明湖取得乙○○上開慶豐文心分行及臺中力行路郵局之存
    摺、金融卡、密碼後，果與其餘不詳姓名年籍之成年詐騙集
    團成員，共同基於意圖為自己不法之所有之詐欺取財之概括
    犯意，分別於：
  (一)九十二年十二月二十二日某時許，由不詳姓名年籍之成年詐
    騙集團成員先以打電話通知丙○○，佯稱其係衛達國際集團
    有限公司人員，丙○○在該公司晚會摸彩中獎，但需義務認
    購每股新臺幣（下同）七萬元之衛達基金四股後，始核發獎
    金予丙○○，致丙○○陷於錯誤，誤認匯款後即可領取中獎
    獎金，而於九十三年十二月三十日十四時五十分，在高雄市
    鼓山區○○○路一○二○號內惟郵局之自動提款機，以自動
    提款機轉帳匯款方式，匯款十萬元至乙○○前開臺中力行路
    郵局之存款帳戶內，得手後，該詐騙集團成員即將之提領。
    嗣後因該集團成員繼續打電話給丙○○表示所匯金額不夠需
    再匯款繳納，丙○○察覺有異，始知受騙並報警處理。
  (二)姓名年籍不詳之成年詐騙集團成員在雅虎奇摩拍賣網站，以
    「loneorhim」代號架設網頁，並張貼偽稱欲出售ＳＯＮＹ
    牌Ｆ七一七型數位相機一台之內容，嗣甲○○於九十四年一
    月十六日十九時一分，在臺中縣大里市○○路八八號以電腦
    上網進入該網頁並以一萬三千元得標後，該代號「loneorhi
    m」之人即以行動電話予甲○○，佯稱甲○○已得標，須匯
    買賣價金後始寄送貨品等語，致甲○○陷於錯誤，誤認其已
    標得該數位相機，而於九十四年一月十六日十九時四十二分
    ，依該詐騙集團成員指示，在臺中縣大里市○○路二三八號
    統一超商中國信託銀行自動提款機，以自動提款機轉帳匯款
    方式，匯款一萬三千元至乙○○前開慶豐文心分行之存款帳
    戶內，得手後，該詐騙集團成員即將之提領。嗣後甲○○因
    未接獲任何寄送之數位相機，且發現有其他人同樣在該網站
    上標得該數位相機，始知受騙。
二、案經臺中市警察局第四分局、臺南市警察局第一分局分別報
    請臺灣臺中地方法院檢察署檢察官偵查起訴。
    理    由
一、訊據被告乙○○對於前揭犯罪事實均坦承不諱（被告雖於本
    院審理時供陳其所有之臺中力行路郵局帳戶係補辦後始交予
    廖明湖等語，查被告該臺中力行路郵局帳戶係於九十三年十
    二月二十四日申請掛失補發，惟本件被害人丙○○於同年月
    二十二日即遭詐騙集團成員詐騙，足認被告交付帳戶應係於
    九十三年十二月二十二日前，又本件自案發迄被告於本院審
    理陳述時，業已逾二年多，自難期被告得以明確記憶交付該
    臺中力行路郵局帳戶資料之時間且為正確之陳述，然被告就
    交付帳戶資料一事均供陳明確，是其就交付臺中力行路郵局
    帳戶一事之自白並無不合），並據證人丙○○、甲○○分別
    於警詢時證述明確，且有中華郵政股份有限公司臺中郵局九
    十四年七月二十五日中管字第○九四二一○二○○四號函及
    附件之被告臺中力行路郵局帳號000000000000
    00號帳戶之開戶資料、交易明細表各一份、被告慶豐文心
    分行帳號00000000000000號帳戶開戶資料及
    交易明細各一份、中華郵政公司自動櫃員機儲戶交易明細表
    一份、高雄市政府警察局鼓山分局受理刑事案件報案三聯單
    一份、高雄市政府警察局鼓山分局受理各類案件紀錄表一份
    、雅虎奇摩拍賣網頁一份、「loneorhim」帳號申請明細一
    份、中國信託自動提款機交易明細表一份、臺南縣警察局歸
    仁分局德南派出所受理各類案件紀錄表一份、臺南縣警察局
    歸仁分局受理詐騙帳戶通報警示、詐騙電話簡便格式表一份
    附卷可稽，堪認被告所開設上開慶豐文心分行及臺中力行路
    郵局之存款帳戶確係為詐騙集團使用無訛。被告自白核與事
    實相符，事證明確，其犯行堪以認定。
二、該廖明湖及詐騙集團成員於取得被告前開帳戶後，先後詐欺
    取財之犯行，時間緊接，方法相同，觸犯構成要件相同之罪
    名，顯係基於概括犯意為之，應論以連續犯。又本件被告先
    後將其所申請開立之前開慶豐文心分行、臺中力行路郵局等
    金融機構帳戶交予廖明湖作為連續詐欺取財之匯款帳戶使用
    ，顯係基於幫助他人詐欺取財之概括犯意，且所為提供帳戶
    予他人之行為係屬刑法詐欺取財罪構成要件以外之行為，其
    既以幫助他人犯罪之意思而參與犯罪構成要件以外之行為，
    依刑法第三十條第一項幫助犯之規定，核其所為，係犯刑法
    第三百三十九條第一項詐欺取財罪之幫助犯，爰依刑法第三
    十條第二項之規定，按正犯之刑減輕之（九十五年七月一日
    施行之刑法第三十條幫助犯規定，僅作文字上之修正，並無
    有利、不利之情形，無新舊法比較適用之問題，應逕依修正
    後刑法第三十條幫助犯之規定論處，最高法院九十五年度臺
    上字第六○一六號判決、九十五年第二十一次刑事庭會議第
    六號決議參照）。被告先後二次提供帳戶予廖明湖，作為渠
    等詐欺取財之帳戶使用，其時間緊接，手段同一，觸犯犯罪
    構成要件相同之罪名，顯係基於概括犯意為之，為連續犯，
    應依修正前刑法第五十六條連續犯之規定，論以一罪，並加
    重其刑（被告行為後，刑法第五十六條連續犯之規定，業於
    九十四年一月七日修正公布刪除，並於九十五年七月一日施
    行，則被告之犯行，因行為後新法業已刪除連續犯之規定，
    此刪除雖非犯罪構成要件之變更，但顯已影響行為人刑罰之
    法律效果，自屬法律有變更，依新法第二條第一項規定，比
    較新、舊法結果，仍應適用較有利於被告之行為時法律即修
    正前刑法第五十六之規定以連續犯）。被告就前開所犯連續
    幫助詐欺取財之犯行，有刑之加重、減輕事由，並依法先加
    後減。爰審酌被告提供帳戶予不法份子使用，非惟幫助詐欺
    取財者遂行其目的，同時使渠等得以隱匿其真實身分，減少
    遭查獲之風險，愈使其肆無忌憚，加深犯罪之猖獗，惟念及
    被告並未實際參與本件詐欺取財之犯行，對於破壞社會治安
    之責難性，尚不若實際實施犯罪行為之正犯為重，被告與上
    開不詳年籍姓名之人之關連性親疏，於此類型犯罪之角色輕
    重，實際利用該帳戶詐欺所得之財物合計十一萬三千元，及
    犯後坦承犯行，並其已賠償被害人甲○○達成和解，另因被
    害人丙○○未到庭而無法賠償被害人丙○○等一切情狀，量
    處如主文所示之刑。又被告行為後，罰金罰鍰提高標準條例
    第二條業已刪除，而刑法第四十一條第一項前段關於易科罰
    金之折算標準已由舊法之銀元一百元、二百元、三百元修正
    為新臺幣一千元、二千元、三千元，因屬科刑規範事項之變
    更，其折算標準為裁判時所應諭知，自有就新舊法規定比較
    之必要，經比較新舊法結果，以被告行為時之舊法較為有利
    於被告，是依刑法第二條第一項前段之規定，應適用被告行
    為時之舊法即依修正前刑法第四十一條第一項前段、修正前
    罰金罰鍰提高標準條例第二條之規定，併諭知易科罰金之折
    算標準。
據上論斷，應依刑事訴訟法第二百七十三條之一第一項、第二百
九十九條第一項前段，刑法第二條第一項前段、修正前刑法第五
十六條、刑法第三百三十九條第一項、第三十條第一項、第二項
、修正前刑法第四十一條第一項前段，罰金罰鍰提高標準條例第
一條前段、修正前罰金罰鍰提高標準條例第二條，判決如主文。
中　　華　　民　　國　　96　　年　　4　　月　　 30　　日
                  刑事第六庭    法  官  戴博誠
上正本證明與原本無異。
如不服本判決，應於送達後十日內向本院提出上訴狀（須附繕本
），上訴於臺灣高等法院臺中分院。
                                書記官  林政佑
中　　華　　民　　國　　96　　年　　4　　月　　 30　　日
【附錄論罪科刑法條】
刑法第三百三十九條第一項：
意圖為自己或第三人不法之所有，以詐術使人將本人或第三人之
物交付者，處五年以下有期徒刑、拘役或科或併科一千元以下罰
金。
